【裁判字號】    95,訴,2436
【裁判日期】    951106
【裁判案由】    清償借款
【裁判全文】
臺灣高雄地方法院民事判決              95年度訴字第2436號
原      告  臺灣中小企業銀行股份有限公司
法定代理人  己○○
訴訟代理人  甲○○
被      告  順猷企業有限公司
            丙○○
            乙○○
            丁○○
            康德瀝青工業股份有限公司
法定代理人  戊○○
上當事人間請求清償借款事件，經本院於民國95年10月23日言詞
辯論終結，判決如下：
    主  文
被告順猷企業有限公司、丙○○、乙○○、丁○○應連帶給付原
告新臺幣壹拾伍萬捌仟柒佰壹拾元，及如附表一編號一所示之利
息及違約金。
被告順猷企業有限公司、丙○○、乙○○、丁○○應連帶給付原
告新臺幣陸拾陸萬陸仟陸佰陸拾肆元，及如附表一編號二所示之
利息及違約金。
被告順猷企業有限公司、丙○○、乙○○、丁○○應連帶給付原
告新臺幣捌拾玖萬玖仟零貳拾玖元，及如附表一編號三所示之利
息及違約金。
被告順猷企業有限公司、丙○○、乙○○、丁○○應連帶給付原
告新臺幣肆拾萬元，及如附表一編號四所示之利息及違約金；本
項債務於第七項債務清償範內免為給付。
被告順猷企業有限公司、丙○○、乙○○、丁○○應連帶給付原
告新臺幣陸拾肆萬元，及如附表一編號五所示之利息及違約金；
本項債務於第八項債務清償範圍內免為給付。
被告順猷企業有限公司、丙○○、乙○○、丁○○應連帶給付原
告新臺幣貳拾玖萬元，及如附表一編號六所示之利息及違約金。
被告康德瀝青工業股份有限公司應給付原告如附表二編號一所示
之金額及利息，但如被告順猷企業有限公司、丙○○、乙○○、
丁○○已連帶清償附表一編號四所示之金額、利息及違約金，則
被告康德瀝青工業股份有限公司免給付義務。
被告康德瀝青工業股份有限公司應給付原告如附表二編號二所示
之金額及利息，但如被告順猷企業有限公司、丙○○、乙○○、
丁○○已連帶清償附表一編號五所示之金額、利息及違約金，則
被告康德瀝青工業股份有限公司免給付義務。
訴訟費用由被告順猷企業有限公司、丙○○、乙○○、丁○○連
帶負擔。
    事  實及理  由
一、本件被告順猷企業有限公司、丙○○、乙○○、丁○○、康
    德瀝青工業股份有限公司均經合法通知，無正當理由而未於
    言詞辯論期日到場，核無民事訴訟法第386 條各款所列情形
    ，爰依原告之聲請，由其一造辯論而為判決。
二、本件原告起訴主張：被告順猷企業有限公司（下稱順猷公司
    ）邀同被告丙○○、乙○○、丁○○為連帶保證人，與原告
    簽訂消費消費借貸及連帶保證契約，分別於：(一)民國92年11
    月3 日借款新臺幣（下同）1,000,000 元，借款期間自92
    年11月4 日起至95年11月4 日止，利息按原告基準利率加年
    利率4. 34%計算。(二)94年4 月6 日借款1,000,000 元，借款
    期間自94年4 月18日起至97年4 月18日止，利息按原告基準
    利率加年利率4.22% 計算。(三)95年1 月13日借款1,000,000
    元，借款期間自95年1 月13日起至98年1 月13日止，利息按
    原告基準利率加年利率3.52% 計算。(四)95年3 月17日、同年
    4 月17日、同年5 月10日，再分別借款400,000 元、
    640,000 元、29 0,000元，借款期間第一筆借款自95年3 月
    17日起至同年6 月20日止，第二筆借款自95年4 月17日起至
    同年7 月22日止，第三筆借款自95年5 月10日起至同年8 月
    22日止，利息均按原告基準利率加年利率3.02% 計算。以上
    數筆借款並均約定順猷公司如未依約按期清償本息時，全部
    借款視為到期，除應給付按上開利率計算之利息外，並應各
    加給逾期在6 個月以內，按上開利率10% ，逾期超6 個月者
    ，按上開利率20 %計算之違約金。詎順猷公司前開借款分別
    僅清償至95年6 月4 日、同年4 月18日、同年5 月13日、同
    年4 月17日即未按期給付本息，並背書轉讓康德瀝青工業股
    份有限公司（下稱康德公司）所開立如附表二所示之支票2
    紙，用以清償前開欠款中之400,000 元及640,000 元，惟該
    2 紙支票經提示，均遭退票，尚分別積欠如附表一所示之本
    金尚未清償，迭經原告催討亦未置理。被告丙○○、乙○○
    、丁○○為上開借款之連帶保證人，依法自應負連帶清償責
    任；又被告康德公司既為附表二所示票據之發票人，亦應負
    付款之責。為此，乃分別依消費借貸、連帶保證及票據之法
    律關係提起本訴，聲明請求判決如主文所示。
三、被告等則均經合法通知，未於本院言詞辯論期日到場，亦皆
    未提出書狀為任何聲明或陳述。
四、原告主張之上揭事實，業據其提出放款利率歷史資料表、貸
    款契約影本各1 份、借據影本6 份、支票及退票理由單影本
    2 份、授信約定書4 份為證，而被告等均經合法通知，既未
    到庭，亦未提出書狀作何聲明或陳述，經本院調查證據之結
    果，原告之主張自堪信為真實。
五、按稱消費借貸者，謂當事人一方移轉金錢或其他代替物之所
    有權於他方，而約定他方以種類、品質、數量相同之物返還
    之契約；借用人應於約定期限內，返還與借用物種類、品質
    、數量相同之物；另當事人得約定債務人不履行債務時，應
    支付違約金，民法第474條、第478條及第250條第1項分別定
    有明文。次按數人負同一債務，明示對於債權人各負全部給
    付之責任者，為連帶債務，民法第272條第1項已有明文，而
    所謂連帶保證債務，係指保證人與主債務人負同一債務，對
    於債權人各負全部給付之責任者而言（最高法院45年台上字
    第1426號判例參照）；而連帶債務人之債權人，得對於債務
    人中之一人或數人，或其全體，同時或先後請求全部或一部
    之給付，且連帶債務未全部履行前，全體債務人仍負連帶責
    任；又保證債務，除契約另有訂定外，包含主債務之利息、
    違約金、損害賠償及其他從屬於主債務之負擔，民法第273
    條及第740 條亦分別定有明文。另按在票據上簽名者，依票
    上所載文義負責；支票發票人應照支票文義擔保支票之支付
    ，票據法第5 條第1 項、第126 條亦分別定有明文。本件被
    告順猷公司未依約清償前揭本息，依其與原告間之約定，全
    部債務視為到期，尚積欠如主文第一至第六項所示之金額、
    利息及違約金尚未清償，而被告丙○○、乙○○、丁○○為
    前開順猷公司借款之連帶保證人，自應就此負連帶給付之責
    ；另被告康德公司既為如附表二所示之債務人，自應負付款
    之責。惟因依原告所為可堪採信之陳述可知，其持有被告康
    德公司所開立如附表二編號一、二所示之支票，係因被告順
    猷公司分別持之用以清償如附表一編號四、五號之借款債務
    ，惟未獲兌現，則被告康德公司就附表二編號一、二，以及
    順猷公司就附表一編號四、五對原告所負之給付義務，即係
    基於不同之債務發生原因，就同一內容之給付，對於原告各
    負全部給付義務，亦因其中一債務人給付，他債務人即同免
    其責任。綜上，原告本於消費借貸、連帶保證及票據之法律
    關係，請求判決如主文所示，為有理由，自均應予准許。
據上論結，本件原告之訴為有理由，依民事訴訟法第385條第1項
前段、第79條、第85條第2項、第78條，判決如主文。
中    華    民    國    95    年    11    月     6    日
                  民事鳳山分庭法  官  李怡諄
正本係照原本作成。
如不服本判決，應於送達後20日內，向本院提出上訴狀並表明上
訴理由，如於本判決宣示後送達前提起上訴者，應於判決送達後
10日內補提上訴理由書（須附繕本）。
中    華    民    國    95    年    11    月     6    日
                              書記官  林豐富
 附表一：（單位：新臺幣元）
┌──┬──────┬────┬─────┬─────────┬──────────┐
│編號│借 款 金 額 │借款期間│ 積欠金額 │利              息│違       約       金│
├──┼──────┼────┼─────┼─────────┼──────────┤
│一  │ 1,000,000  │92年11月│ 158,710  │自95年6月4日起至清│自95年7 月5 日起至清│
│    │            │4 日起至│          │償日止，按週年利率│償日止，逾期在6 個月│
│    │            │95年11月│          │7.93% 計算之利息。│以內者，按上開利率10│
│    │            │4 日止。│          │                  │%，逾期超過6個月者，│
│    │            │        │          │                  │按上開利率20% 計算之│
│    │            │        │          │                  │違約金。            │
├──┼──────┼────┼─────┼─────────┼──────────┤
│二  │ 1,000,000  │94年4 月│ 666,664  │自95年4 月18日起至│自95年5 月19日起至清│
│    │            │18日起至│          │清償日止，按週年利│償日止，逾期在6 個月│
│    │            │97年4 月│          │率7.81% 計算之利息│以內者，按上開利率10│
│    │            │18日止。│          │。                │%，逾期超過6個月者，│
│    │            │        │          │                  │按上開利率20% 計算之│
│    │            │        │          │                  │違約金。            │
├──┼──────┼────┼─────┼─────────┼──────────┤
│三  │ 1,00,000   │95年1 月│ 899,029  │自95年5 月13日起至│自95年6 月14日起至清│
│    │            │13日起至│          │清償日止，按週年利│償日止，逾期在6 個月│
│    │            │98年1 月│          │率7.11% 計算之利息│以內者，按上開利率10│
│    │            │13日止。│          │。                │%，逾期超過6個月者，│
│    │            │        │          │                  │按上開利率20% 計算之│
│    │            │        │          │                  │違約金。            │
├──┼──────┼────┼─────┼─────────┼──────────┤
│四  │ 400,000    │95年3 月│ 400,000  │自95年4 月17日起至│自95年5 月18日起至清│
│    │            │17日起至│          │清償日止，按週年利│償日止，逾期在6 個月│
│    │            │95年6 月│          │率6.61% 計算之利息│以內者，按上開利率10│
│    │            │20日止。│          │。                │%，逾期超過6個月者，│
│    │            │        │          │                  │按上開利率20% 計算之│
│    │            │        │          │                  │違約金。            │
├──┼──────┼────┼─────┼─────────┼──────────┤
│五  │ 640,000    │95年4 月│ 640,000  │自95年4 月17日起至│自95年5 月18日起至清│
│    │            │17日起至│          │清償日止，按週年利│償日止，逾期在6 個月│
│    │            │95年7 月│          │率6.61% 計算之利息│以內者，按上開利率10│
│    │            │22日止。│          │。                │%，逾期超過6個月者，│
│    │            │        │          │                  │按上開利率20% 計算之│
│    │            │        │          │                  │違約金。            │
├──┼──────┼────┼─────┼─────────┼──────────┤
│六  │ 290,000    │95年5 月│ 290,000  │自95年5 月10日起至│自95年6 月11日起至清│
│    │            │10日起至│          │清償日止，按週年利│償日止，逾期在6 個月│
│    │            │95年8 月│          │率6.61% 計算之利息│以內者，按上開利率10│
│    │            │22日止。│          │。                │%，逾期超過6個月者，│
│    │            │        │          │                  │按上開利率20% 計算之│
│    │            │        │          │                  │違約金。            │
├──┴──────┴────┴─────┴─────────┴──────────┤
│尚積欠本金新臺幣：3,054,403元                                                     │
└─────────────────────────────────────────┘
 附表二：（單位：新臺幣元）
┌──┬──────┬─────┬─────┬─────┬──────┬──────┐
│編號│發  票  人  │付  款  人│支票號碼  │票面金額  │發  票  日  │利  息      │
├──┼──────┼─────┼─────┼─────┼──────┼──────┤
│一  │康德瀝青工業│華南銀行大│PC0000000 │513,500元 │95年6月10日 │自95年4 月20│
│    │股份有限公司│順分行    │          │          │            │日起至清償日│
│    │            │          │          │          │            │止按年息6%  │
│    │            │          │          │          │            │計算。      │
├──┼──────┼─────┼─────┼─────┼──────┼──────┤
│二  │康德瀝青工業│華南銀行大│SC0000000 │803,425元 │95年7月12日 │自95年7 月12│
│    │股份有限公司│順分行    │          │          │            │日起至清償日│
│    │            │          │          │          │            │止按年息6%計│
│    │            │          │          │          │            │算。        │
└──┴──────┴─────┴─────┴─────┴──────┴──────┘


司法院資訊處製作；財團法人民間司法改革基金會備份。
